臺灣桃園地方法院民事裁定　　　　　　96年度勞小上字第15號
上　訴　人　張煥禎即壢新醫院
被　上訴人　甲○○
上列當事人間請求給付薪資事件，上訴人對於中華民國96年9 月
27日本院中壢簡易庭96年度壢勞小字第7 號第一審判決提起上訴
，本院裁定如下：
    主  文
上訴駁回。
第二審訴訟費用新台幣壹仟伍佰元由上訴人負擔。
    事  實
一、按對於小額程序之第一審裁判之上訴或抗告，非以其違背法
    令為理由，不得為之，民事訴訟法第436 條之24第2 項定有
    明文。而所謂違背法令，依同法第436 條之32第2 項準用同
    法第468 條、第469 條第1 款至第5 款規定，係指判決不適
    用法規或適用不當者，以及(一)判決法院之組織不合法者，(二)
    依法律或裁判應迴避之法官參與裁判者，(三)法院於權限之有
    無辨別不當或違背專屬管轄之規定者，(四)當事人於訴訟未經
    合法代理者，(五)違背言詞辯論公開之規定者而言。次依民事
    訴訟法第436 條之25規定，小額程序之「上訴狀內應記載上
    訴理由，表明下列二款事項：一、原判決所違背之法令及其
    具體內容；二、依訴訟資料可認為原判決有違背法令之具體
    事實」，即上訴人於上訴狀或理由書內應有具體之指摘，並
    揭示該法規之條項或內容，若係成文法以外之法則，應揭示
    該法則之旨趣，倘為司法院之解釋或最高法院之判例，則應
    揭示該判解之字號或其內容，如上訴狀或理由書未依此項方
    法表明者，即難認為已對原判決違背法令有具體之指摘，其
    上訴自難認為合法（最高法院71年度台上字第314 號判例意
    旨可參）。再按「攻擊或防禦方法，除別有規定外，應依訴
    訟進行之程度，於言詞辯論終結前適當時期提出之」、「當
    事人於小額訴訟之第二審程序不得提出新攻擊或防禦方法」
    ，亦為民事訴訟法第196 條第1 項、第436 條之28前段分別
    明定。另依民事訴訟法第436 條之32第2 項準用同法第444
    條之規定，上訴不合法者，第二審法院應以裁定駁回之。
二、本件上訴意旨略以：
(1)、被上訴人於民國95年6 月21日以欲離職為由，向上訴人索取
    離職申請單，詎被上訴人旋於同年月30日未完成離職程序即
    驟然自行離職，亦未向上訴人領取6 月份薪資。上訴人因故
    未於原審最後言詞辯論期日到場，原審竟為一造辯論判決，
    顯於訴訟程序上對當事人有所偏頗，而原審既未當庭宣判，
    訴訟程序尚未完結，上訴人遂於96年9 月19日提出書狀補充
    答辯，然原審未依上訴人所請再開言詞辯論，亦未於判決內
    表明不為考量之理由，對上訴人權義影響甚鉅。
(2)、另原審有如下列舉違反論理、證據法則之事由：由於醫療
    事業性質特殊，上訴人醫院休假制度採「彈性月休制」與「
    積借休制度」，被上訴人於離職日結算6 月份工作時數超休
    44.5小時（原證薪資說明書誤植為44小時），約為5 天又4.
    5 小時，此部分上訴人業於原審提出薪資計算表及說明書中
    之備註欄為適當說明，上訴人依雙方勞動契約及勞動實務慣
    例，按經常性給付日薪計算核扣，並無不當，且被上訴人亦
    於原審自認有積借44小時之事實，原審未審認此部分事實，
    驟以6 月份薪資計算說明書未列「請假扣款」項目，即認定
    被上訴人無休假事實。又上訴人已於原審提出之薪資計算
    說明書備註欄明確表明追扣8,000 元為95年7 、8 月份執照
    費，被上訴人亦於原審準備書狀中自認預領執照費，並表明
    上訴人自93年起即將「執照費」不列入薪資計算，改以另行
    支付方式發給，僅係質疑上訴人此舉損及其退休金權義（非
    本案訴訟標的），原審未經綜合審認即認上訴人扣回預領執
    照費未舉出合理依據。上訴人醫院為提升員工工作效率，
    於94年8月11日通過公布「浮動績效作業注意事項」，由各
    單位自行制訂「單位浮動績效計算辦法」，護理部經內部討
    論溝通後提出「壢新醫院護理科25％浮動績效運作辦法」，
    並經包括被上訴人在內之單位同仁簽名同意薪資調整實施浮
    動績效制度，被上訴人於原審準備書狀中亦自認之，原審未
    經查核，逕認應扣浮動績效6,168 元，並無所據，明顯違反
    論理法則。
(3)、被上訴人95年6 月薪資總額計算，固定薪資為底薪25,252元
    （扣除44.5小時5,748元）+夜班津貼1,300+免稅加班1,715+
    待命津貼2,340元＝30,607元；扣除應扣款項為勞保費274+
    健保費910+餐費600+其他扣款（含浮動績效6,168及預領95
    年7、8月執照費8,000）14,168+其他代扣150＝16,300元，
    合計應為30,607-16,300＝14,307元等語，並聲明以；原判
    決關於薪資計算部分廢棄，薪資應為14,307元。
三、經查，本件上訴人之訴訟代理人於原審調解期日當庭受諭知
    改定96年9 月13日續行訴訟，卻未於該言詞辯論期日到庭爭
    執，原審依法准被上訴人之聲請由其一造辯論而為判決，尚
    屬於法無違。雖上訴人曾於原審96年9 月13日言詞辯論期日
    終結後之同年月19日提出民事答辯暨反訴狀，然依上述民事
    訴訟法第196 條規定之反面解釋，言詞辯論終結後已不得提
    出攻擊或防禦方法，原審乃依言詞辯論終結前全部卷證認定
    事實，尚無違誤。又上訴人雖指稱被上訴人已於準備書狀中
    自認有積借休假44小時以及溢領執照費之事實，惟按所謂自
    認者，係指當事人主張之事實，經他造於準備書狀內或言詞
    辯論時或在受命法官、受託法官前自認者，無庸舉證。然觀
    諸被上訴人96年5 月1 日於原審提出之準備書狀所載，被上
    訴人僅係陳述上訴人提出「備註時數-44 小時」此點，令被
    上訴人不知所云，並陳稱執照費之領取自勞退休金新制實施
    後，上訴人即未將之列入薪資項目，上訴人此部分作為，顯
    有侵害被上訴人權益之虞等語，皆非就上訴人主張之前述事
    實為自認，故上訴人指陳被上訴人對前述事實皆業已自認乙
    節，顯有誤會。而上訴人其餘所執上訴理由無非係就原審取
    捨證據、認定事實之職權行使，泛言指摘原判決違背論理法
    則，實難認已於上訴狀內依法具體表明原審判決如何違背法
    令，且未指明原審判決有何不適用法規或所違反之法令條項
    或其內容，以及依訴訟資料可認為原判決有違背法令之具體
    事實，自不得謂已合法表明上訴理由。再者，上訴人另指原
    審判決內未審認前述上訴意旨第(2)段乙節，核屬其於第二審
    程序所提出之新攻擊及防禦方法，且非原審違背法令致其未
    能提出，依民事訴訟法第436 條之28規定，在本件小額訴訟
    第二審程序並不得為之，況上訴人雖主張被上訴人自認確已
    同意適用浮動績效部分，然原審之論斷係以被上訴人得請求
    給付之工資範圍為底薪18,250元、特別津貼7,410 元、績效
    津貼3,500 元、假日津貼1,840 元、夜班津貼1,300 元、免
    稅加班1,614 元、待命津貼2,340 元、其他給付425 元，縱
    認上訴人主張被上訴人應適用浮動津貼故應扣除浮動津貼6,
    168 元為真，然原審就此部分認定即已認被上訴人之主張為
    不可採，故亦無上訴人所稱違反論理法則之嫌。從而，本院
    當無庸審酌，附此敘明。綜上，揆諸首揭說明，其上訴難認
    為合法，應以裁定予以駁回。並依同法第436 條之32第1 項
    準用第436 條之19第1 項規定，確定本件訴訟費用金額如主
    文第2 項所示。
據上論結，本件上訴為不合法，依民事訴訟法第436 條之32第1
項、第2 項、第436 條之19第1 項、第444 條第1 項前段、第95
條、第78條，裁定如主文。
中　　華　　民　　國　　96　　年　　11　　月　　29　　日
                  民事第三庭  審判長法　官　汪智陽
                                    法　官　熊祥雲
                                    法　官　陳清怡
上列正本證明與原本無異
不得抗告
中　　華　　民　　國　　96　　年　　11　　月　　29　　日
                                    書記官　王羽潔
